【裁判字號】    92,台上,124
【裁判日期】    920109
【裁判案由】    搶奪等
【裁判全文】
最高法院刑事判決                                九十二年度台上字第一二四號
    上  訴  人  甲○○
右上訴人因搶奪等罪案件，不服台灣高等法院中華民國九十一年十月二十二日第二審
判決（九十一年度上訴字第一八五二號，起訴案號：台灣板橋地方法院檢察署九十年
度偵字第八八七五號），提起上訴，本院判決如左：
    主  文
上訴駁回。
    理  由
一、關於搶奪部分：
按刑事訴訟法第三百七十七條規定：上訴於第三審法院，非以判決違背法令為理由，
不得為之。是提起第三審上訴，應以原判決違背法令為理由，係屬法定要件。如果上
訴理由狀並未依據卷內訴訟資料，具體指摘原判決不適用何種法則或如何適用不當，
或所指摘原判決違法情事，顯與法律規定得為第三審上訴理由之違法情形，不相適合
時，均應認其上訴為違背法律上之程式，予以駁回。本件原判決維持第一審關於論處
上訴人甲○○連續意圖為自己不法之所有，而搶奪他人之動產罪刑部分之判決，駁回
其在第二審之上訴。已詳敘上訴人有犯罪之習慣，意圖為自己不法所有，基於概括犯
意，於民國九十年四月一日、二十六日，五月五、六、七日，在台北縣永和市、板橋
市等地，騎乘機車趁郭惠鈴、林雪琴、顏淑金、張麗美、黃陳金雀不及防備之際，搶
奪其隨身攜帶之財物（其犯罪時間、地點、手段、所得財物及被害人，詳如原判決附
表一），迄同年五月七日晚上七時四十五分許，乘騎贓車行經台北縣永和市○○街三
十七巷口時，始為警查獲等情。係綜核被害人郭惠鈴、林雪琴、顏淑金、張麗美、黃
陳金雀之指訴，證人李月惠、陳榮銘、李宇峰、林益世、林麗鎧之證詞，贓物認領保
管單暨法務部調查局測謊鑑定通知書等卷內資料為其所憑之證據及認定之理由。而以
上訴人所辯：伊於九十年四月二十九日發生車禍，在亞東紀念醫院就醫，至同年五月
一日出院，又自同月五日上午八時起迄翌日下午一時許止均住林麗鎧家。其餘時間均
在市場幫母親賣菜，不曾缺錢，毋需搶奪別人財物；而伊送給陳榮銘、林麗鎧之手機
，或係母親之朋友「陳俊凱」致送，或係「陳新貴」給予，均非搶奪得來之贓物云云
，為卸責飾詞，無足採信，亦於理由內逐一指駁。復說明：公訴意旨另指上訴人涉嫌
搶奪陳秀霞、羅如君之財物部分亦犯刑法第三百二十五條之搶奪罪嫌。惟此部分犯行
尚屬不能證明，因公訴人認與前揭有罪部分有連續犯裁判上一罪之關係，爰不另為無
罪之諭知等情綦詳。所為論斷，俱有卷內證據資料足憑，從形式上觀察，原判決並無
違背法令之情形存在。查刑事訴訟法第一百條之二準用同法第一百條之一第一項規定
，司法警察官或司法警察詢問犯罪嫌疑人時，除有急迫情況且經記明筆錄者外，應全
程連續錄音；必要時，並應全程連續錄影。考其立法目的，旨在擔保詢問程序之合法
正當，亦即擔保犯罪嫌疑人之陳述係出於自由意思，及筆錄內容與其陳述相符，以維
護詢問筆錄之公信力。上訴人在警局詢問時之供述係出於自由意志，未遭刑求乙節，
雖據證人即警員吳東原、蔡育霖證屬無訛。惟第一審勘驗九十年五月七日警詢筆錄錄
音帶內容，有多處錄音遭切斷後重錄之聲響，非連續錄音，且錄音帶僅錄下警員詢問
之聲音，上訴人回答之聲音過小而無法辨識，故警詢筆錄與錄音內容未盡相符等情。
然原判決除去上訴人之警詢筆錄，綜核其他證據仍為同一事實之認定，於法並無不合
。從而本件警方詢問時有無全程錄音，既於判決之本旨不生影響，即不得據為提起第
三審上訴之適法理由。又刑事訴訟法所稱依法應於審判期日調查之證據，係指與待證
事實有重要關係，在客觀上顯有調查必要性之證據而言，故其範圍並非漫無限制，必
其證據與判斷待證事實之有無，具有關連性，得據以推翻原判決所確認之事實，而為
不同之認定，若僅係枝節性問題，或所證明之事項已臻明瞭，當事人聲請調查之證據
，僅在延滯訴訟，甚或就同一證據再度聲請調查，自均欠缺其調查之必要性，原審未
依聲請為無益之調查，皆無違法之可言。上訴人迄原審辯論期日前始聲請傳訊證人即
其母許心怡、乾姐陳慧英及友人洪建河、劉世昌等人證明案發當時或在家休息或一齊
打電動云云（見原審卷第九五頁）。然上訴人聲請調查時距案發時已相隔一年半載，
證人不可能記憶猶新，不具調查之必要性，原審未依聲請為無益之調查，即無違法可
言。末查證據之取捨及證據之證明力如何，均屬事實審法院得自由裁量、判斷之職權
，苟其此項裁量、判斷，並不悖乎通常一般之人日常生活經驗之定則或論理法則，又
於判決內論其何以作此判斷之心證理由者，即不得任意指摘其為違法，據為提起第
三審上訴之合法理由。上訴意旨置原判決上開明確論斷於不顧，對原審取捨證據及證
據證明力判斷之審判職權行使，任憑己見，再事爭執：警察違法辦案、被害人指訴不
實、原審未盡職權調查之能事云云。但其所指摘者均為單純事實上之爭辯，要非適法
之第三審上訴理由。是上訴意旨所指摘原判決違法情事，顯與法律規定得為第三審上
訴理由之違法情形，不相適合。揆諸首開說明，其上訴為違背法律上之程式，應予駁
回。
二、關於竊盜部分：
按刑事訴訟法第三百七十六條所列各罪之案件，經第二審判決者，不得上訴於第三審
法院，法有明文。本件上訴人因竊盜部分，檢察官係依刑法第三百二十條第一項之罪
起訴，原審亦依同條項之規定論處其罪刑，核屬刑事訴訟法第三百七十六條第二款之
案件。依首開說明，既經第二審判決，自不得上訴於第三審法院，上訴人一併提起上
訴（未聲明為一部上訴者，視為全部上訴），顯為法所不許，此部分亦應予駁回。
據上論結，應依刑事訴訟法第三百九十五條前段，判決如主文。
中      華      民      國    九十二    年      一      月      九      日
                              最高法院刑事第四庭
                                  審判長法官  紀  俊  乾
                                        法官  黃  正  興
                                        法官  劉  介  民
                                        法官  陳  東  誥
                                        法官  魏  新  和
      右正本證明與原本無異
                                              書  記  官
中      華      民      國    九十二    年      一      月     十三     日


司法院資訊處製作；財團法人民間司法改革基金會備份。
